臺灣高等法院刑事裁定
                                     109年度抗字第1796號
抗  告  人
即  受刑人  林淑卿



上列抗告人即受刑人因聲請定其應執行刑案件，不服臺灣新北地
方法院中華民國109年9月10日裁定（109年度聲字第3316號），
提起抗告，本院裁定如下：
    主  文
抗告駁回。
    理  由
一、原裁定意旨略以：抗告人即受刑人林淑卿因違反毒品危害防
    制條例案件，經臺灣新北地方法院先後判處如附表所示之刑
    ，均已確定在案。其中受刑人所犯如附表編號2、4所示之罪
    係得易科罰金之罪，附表編號1、3所示之罪係不得易科罰金
    之罪，經檢察官依受刑人之請，以原審法院為各該犯罪事實
    之最後事實審法院，聲請定其應執行之刑，經核與併合處罰
    之要件相符，爰於符合法律之內外部界限內，裁定應執行有
    期徒刑1年5月。至前述得易科罰金之罪，既因與不得易科罰
    金之罪併合處罰，而生不得易科罰金之結果，自無庸再就合
    併執行之刑，諭知易科罰金之折算標準。
二、抗告意旨略以：黃榮堅教授所著數罪併罰量刑構想適用問題
    ，針對第二犯罪之宣告刑，在記入刑度值均接近0.69之均數
    值，因此在累進遞減原則之始，其計算方式應為執行刑最重
    宣告刑加上第二宣告刑乘以0.7而合理得出整合具體之刑，
    有最高法院學術研究會12月份研究暨法學雜誌94年8月分第4
    3至第67頁資料可資參照。受刑人所犯數罪時間緊密，觸犯
    之法益對社會危害輕微，且已深具悔意，爰請念及法律公平
    正義與比例原則，予受刑人自新機會，以利早日回歸社會，
    盡為人子女之責，侍奉雙親，彌補先前之過。
三、按裁判確定前犯數罪者，併合處罰之。宣告多數有期徒刑者
    ，於各刑中之最長期以上，各刑合併之刑期以下定其刑期，
    但不得逾30年，此為刑法第50條、第51條第5 款及第53條所
    明定。次按數罪併罰之定應執行之刑，係出於刑罰經濟與責
    罰相當之考量，並非予以犯罪行為人或受刑人不當之利益，
    為一種特別的量刑過程，相較於刑法第57條所定科刑時應審
    酌之事項係對一般犯罪行為之裁量，定應執行刑之宣告，乃
    對犯罪行為人本身及所犯各罪之總檢視，除應考量行為人所
    犯數罪反應出之人格特性，並應權衡審酌行為人之責任與整
    體刑法目的及相關刑事政策，在量刑權之法律拘束性原則下
    ，依刑法第51條第5 款之規定，採限制加重原則，以宣告各
    刑中之最長期為下限，各刑合併之刑期為上限，但最長不得
    逾30年，資為量刑自由裁量權之外部界限，並應受法秩序理
    念規範之比例原則、平等原則、責罰相當原則、重複評價禁
    止原則等自由裁量權之內部抽象價值要求界限之支配，使以
    輕重得宜，罰當其責，俾符合法律授與裁量權之目的，以區
    別數罪併罰與單純數罪之不同，兼顧刑罰衡平原則。個案之
    裁量判斷，除非有全然喪失權衡意義或其裁量行使顯然有違
    比例、平等諸原則之裁量權濫用之情形，否則縱屬犯罪類型
    雷同，仍不得將不同案件裁量之行使比附援引為本案之量刑
    輕重比較，以視為判斷法官本於依法獨立審判之授權所為之
    量情裁奪有否裁量濫用之情事。此與所謂相同事務應為相同
    處理，始符合比例原則與平等原則之概念，迥然有別（最高
    法院100 年度台上字第21號判決意旨參照）。是定執行刑之
    多寡，係屬實體法上賦予法院依個案自由裁量之職權，如所
    為裁量未逾上述法定範圍，且無濫權情形，即無違法可言。
四、經查，受刑人因犯如附表所示之罪，分別經判處如附表所示
    得易科罰金與不得易科罰金之刑，先後確定在案，並由受刑
    人向檢察官為定刑之聲請，有各該判決書及本院被告前案紀
    錄表、定刑聲請切結書在卷可稽。而受刑人所犯上開各罪之
    宣告刑，最長期之刑為有期徒刑7月，合併刑期為有期徒刑1
    年8月，原審於此範圍內，考量附表編號1至2所示之罪，業
    經臺灣新北地方法院以109年度聲字第831號裁定應執行有期
    徒刑9月，酌定其應執行之刑為有期徒刑1年5月，並無違背
    定應執行刑之外部界限，亦無明顯濫用裁量權，而有違反法
    律內部性界限之情形，於法自無違誤。抗告意旨雖援引學說
    理論指摘原裁定所定執行刑過重，然而個案情節不同，本難
    統一計算標準。且受刑人所犯如附表編號1、2所示之罪係屬
    同質性之施用毒品案件，前經法院判決定應執行刑時，即已
    斟酌此情，合併予以適度減少總刑期為有期徒刑9月確定，
    而受刑人另犯如附表編號3、4所示之罪，復係屬同質性之施
    用毒品案件，原審據此定其應執行刑為有期徒刑1年5月，即
    無明顯失衡或有違比例、平等原則之情，核屬法院裁量職權
    之適法行使，抗告意旨所指，尚乏所據。至受刑人所稱扶養
    親屬之家庭生活因素，則屬原確定判決法院之量刑審酌事由
    ，要非定應執行刑時所應考量之事項，受刑人執此請求重新
    從輕定其應執行刑，亦非有據。綜上，抗告意旨所指，均屬
    無據。本件抗告為無理由，應予駁回。
據上論斷，應依刑事訴訟法第412 條，裁定如主文。 
中　　華　　民　　國　　109 　年　　10　　月　　29　　日
                  刑事第三庭    審判長法　官  張惠立 
                                      法　官  劉兆菊
                                      法　官  廖怡貞
以上正本證明與原本無異。
如不服本裁定，應於收受送達後五日內向本院提出抗告狀。
                                      書記官  劉芷含
中　　華　　民　　國　　109 　年　　10　　月　　29　　日
  
附表：受刑人林淑卿定應執行刑案件一覽表
編號  罪  名  宣 告 刑  犯罪日期  偵查機關案號 最後事實審法院案號 判決日期   確定判決法院案號 確定日期  易科罰金  備  註  1 施用第一級毒品 有期徒刑7 月 108年3月18日19時為警採尿前26小時內之某時 臺灣新北地方檢察署108 年度毒偵字第3037號 臺灣新北地方法院108年度審訴字第1712號 108 年10月15日 臺灣新北地方法院108年度審訴字第1712號 108 年11月12日  否 經臺灣新北地方法院以109年度聲字第831 號裁定定應執行有期徒刑9 月確定 2 施用第二級毒品 有期徒刑3 月 108年3月18日19時為警採尿前96小時內之某時       是  3 施用第一級毒品  有期徒刑7 月  108 年8月9 日0時許 臺灣新北地方檢察署109 年度毒偵字第272 號 臺灣新北地方法院109年度審訴字第718號 109 年5月21日 臺灣新北地方法院109年度審訴字第718號 109 年6月18日  否  4 施用第二級毒品  有期徒刑3 月  108 年8月9 日0時許       是